臺灣臺中地方法院民事判決　九十四年度家訴字第一四號
　　原　　　告　乙○○
　　　　　　　　丙○○
　　　　　　　　甲○○
　　法定代理人　己○○
　　被　　　告　丁○○
　　　　　　　　戊○○
當事人間確認親子關係不存在等事件，本院於民國九十四年二月二日言詞辯論終結，
判決如下：
    主      文
確認原告乙○○、丙○○、甲○○與被告丁○○間之親子關係不存在。
確認原告乙○○、丙○○、甲○○與被告戊○○間之親子關係存在。
訴訟費用由被告負擔。
    事實及理由
一、原告主張：原告之生母即訴外人己○○於民國六十二年六月十二日與被告丁○○
    結婚，於九十年十月七日離婚。惟於七十八、九年間分居，己○○先至台南獨自
    居住半個月後搬至台中縣沙鹿鎮○○里○○○街一二號，後於八十八年七月十三
    日及九十一年七月十一日分別遷移至台中縣沙鹿鎮○○里○○路一六八號及台中
    縣大肚鄉○○路八巷六八號，最後於九十二年二月二十一日搬至台中縣清水鎮○○路二三八號現住所處。己○○及被告丁○○婚姻關係存續期間，先後與被告戊○○生下原告乙○○（八十八年三月三十一日出生）、丙○○（九十年四月五日
    出生）、甲○○（九十一年七月九日出生），因原告三人當時是在己○○與被告
    丁○○婚姻關係存續中生，致原告依法被推定為丁○○之婚生子女，爰請求確認
    原告三人與被告丁○○間之親子關係不存在，與被告戊○○間之親子關係存在。
    並聲明：如主文所示。
二、被告丁○○、戊○○則以：對於原告與被告二人於九十三年五月四日至國立台灣
    大學受ＤＮＡ血緣關係鑑定結果均無意見等語。並均聲明：駁回原告之訴。
三、兩造不爭執之事實：原告主張其生母己○○與被告丁○○本係夫妻，於六十二年
    六月十二日結婚，於九十年十月七日離婚，己○○於與被告丁○○婚姻關係存續
    期間，先後與被告戊○○生下原告乙○○（八十八年三月三十一日出生）、丙○○（九十年四月五日出生）、甲○○（九十一年七月九日出生）。
四、得心證之理由：
（一）原告主張之事實，業據提出戶籍謄本二份、國立台灣大學基因醫學部九十三年
      五月十二日血緣鑑定報告書六紙為證。依卷附前開鑑定報告書所載：本鑑定是
      利用複製人類ＤＮＡ上十三個短重覆區，以其類似性進行鑑定，可以排除丁○○與乙○○，丁○○與丙○○，丁○○與甲○○之血緣關係，又本系統所檢驗
      之ＤＮＡ點位皆無法排除戊○○與乙○○、戊○○與丙○○、戊○○與甲○○
      之血緣關係等語，足證原告應非其生母己○○自被告丁○○受胎所生，而係其
      生母己○○自被告戊○○受胎所生，自堪認原告之主張為真實。
（二）按確認法律關係成立或不成立之訴，非原告有即受確認判決之法律上利益，不
      得提起之，民事訴訟法第二百四十七條第一項前段定有明文。所謂即受確認判
      決之法律上利益，係指法律關係之存否不明確，致原告在私法上之地位有受侵
      害之危險，而此項危險得以對於被告之確認判決除去之者（最高法院二十七年
      度上字第三一六號判例參照）。復按民法第一千零六十三條第一項所定婚生推
      定之原則，經於七十四年六月三日修正同法條第二項，其立法理由已表明「為
      顧全子女之利益起見，應使妻亦得提起否認子女之訴」等旨，觀此法律修正乃
      為顧全子女之利益計，可知親子關係，除形式上父子女關係外，側重實質上之
      親子間真實血統關係，顯然亦屬符合子女之利益。則為兼顧身分關係所欲追求
      之真實性與安定性之立法目的，俾使生父與子女更能符合真實之血緣關係，應
      無排斥在一定條件下容許例外情形，得限制上揭婚生推定之適用。而此項例外
      ，即如有客觀證據足資證明當事人間親子關係是否存在者當之，此種情形，自
      不受民法第一千零六十三條第二項之限制，而就親子身分關係，得提起確認之
      訴，此即指一般「確認親子關係存在或不存在之訴」，亦為應然之解釋。是父
      母與子女間，依民法規定，有互享權利互負義務之法律關係存在而成親子關係
      ，原告受法律之推定而為被告之婚生子女，影響其權益，要非不可提起確認其
      與被告間親子關係不存在之訴，以除去其與被告不實之親子關係（最高法院六
      十二年十月三十日六十二年度第三次民庭庭推總會議決議（八）、臺灣高等法
      院臺中分院九十一年度家上字第六八號判決意旨參照）。本件原告係在其母即
      己○○與被告丁○○之婚姻關係存續中受胎所生，依法固推定為被告丁○○之
      婚生子女，但此種推定僅屬法律上之一種擬制，非不得以反證推翻之，即使己○○與被告丁○○提起否認子女之訴之除斥期間已過亦然，而原告確為己○○
      與被告戊○○所生之子女，並非己○○與被告丁○○所生之子，已如前述，是
      衡之以上事證，原告請求確認渠等與被告丁○○間之親子關係不存在，而與被
      告戊○○間之親子關係存在，為有理由，應予准許。
五、訴訟費用負擔之依據：民事訴訟第七十八條、八十五條第一項前段。
中　　　華　　　民　　　國　　九十四　　年　　　二　　　月　　二十五　　日
                              臺灣臺中地方法院家事法庭
~B法　　　官　陳宗賢
正本係照原本作成。
如對本判決上訴，須於判決送達後二十日之不變期間內，向本院提出上訴狀。
中　　　華　　　民　　　國　　九十四　　年　　　二　　　月　　二十五　　日
~B法院書記官　王崑煜
